臺灣彰化地方法院刑事判決
110年度訴字第897號
公  訴  人  臺灣彰化地方檢察署檢察官 
被      告  邱勤維


指定辯護人  本院公設辯護人  陳志忠  
上列被告因違反槍砲彈藥刀械管制條例案件，經檢察官提起公訴
（110年度偵字第8784號），本院判決如下：
    主  文
邱勤維犯非法持有空氣槍罪，處有期徒刑壹年捌月，併科罰金新
臺幣參萬元，罰金如易服勞役，以新臺幣壹仟元折算壹日。緩刑
參年。扣案之空氣槍壹枝（槍枝管制編號0000000000號）沒收。
    犯罪事實
一、邱勤維於民國109年10月31日，在其彰化縣○○鎮○○路0段000
    巷00號住處，以不具殺傷力之中型空氣槍1枝、短型空氣槍1
    枝為對價，向施銘凱換得施銘凱同日甫向阿爾發生存遊戲專
    賣店（址設彰化縣○村鄉○○路0段00號）所購買以小型橡皮圈
    固定調節閥而呈現無法擊發狀態之空氣槍1枝（英國AIR ARM
    S製S510 EXTRA FAC型，槍號137801號，槍枝管制編號：000
    0000000號，下稱本案空氣槍）。嗣邱勤明知具有殺傷力之
    空氣槍，非經主管機關之許可不得持有，其於109年12月中
    旬某日，在不詳地點把玩本案空氣槍時，見本案空氣槍之固
    定調節閥脫落致氣體噴出同時發生巨響，上開固定調節閥亦
    因巨大壓力噴發致滅失，知悉本案空氣槍已成為可發射金屬
    具有殺傷力之空氣槍，竟仍基於非法持有空氣槍之犯意，自
    斯時起持有之。嗣為警於109年12月22日17時25分許，在上
    開住所查獲，並扣得本案空氣槍。
二、案經臺中市政府警察局東勢分局報告臺灣彰化地方檢察署檢
    察官偵查起訴。
    理  由
一、前揭犯罪事實，業經被告邱勤維於偵訊及本院準備程序、審
    理時坦承不諱（見偵卷第123、141頁、本院卷第34至36、75
    、79至81頁），且經證人施銘凱、劉昶廷於偵訊中證述明確
    （偵卷第123頁反面、第141頁）。另扣案之空氣槍1枝經送
    內政部警政署刑事警察局鑑定，經該局以檢視法、性能檢驗
    法、動能測試法鑑驗，結果為：送驗空氣槍1支研判係口徑5
    .5mm制式空氣槍，為英國AIR ARMS製S510 EXTRA FAC型，槍
    號為137801號，以釋放氣缸內氣體（預先灌氣）為發射動力
    ，經以鉛彈試射3次，其中鉛彈（口徑5.5mm、質量0.935g）
    最大發射速度為139.8公尺/秒，計算其動能為9.13焦耳，換
    算其單位面積動能為38.4焦耳/平方公分等情，有該局110年
    5月10日刑鑑字第1100006324號鑑定書在卷可參（見偵卷第4
    1至43頁反面），且該鑑驗書並說明關於殺傷力之相關數據
    ：(一)依日本科學警察研究所之研究結果，彈丸單位面積動
    能達20焦耳/平方公分，則足以穿入人體皮肉層。(二)內政
    部警政署刑事警察局對活豬作射擊測試結果，彈丸單位面積
    動能達24焦耳/平方公分，則足以穿入豬隻皮肉層。(三)美
    國軍醫總署定義：彈丸撞擊動能達58呎磅（約為78.6焦耳）
    ，則足以使人喪失戰鬥能力等內容。是依前揭說明及槍砲彈
    藥刀械管制條例之規範目的，可知該條例第8條所稱「可發
    射金屬或子彈具有殺傷力之各式槍砲」，係指具有適於發射
    金屬或子彈之正常結構與功能，而對人體具有殺傷力之各式
    槍砲，至其是否足以「使人喪失戰鬥能力」或足以「穿入豬
    體皮肉」，則非所問。本件被告所持有之空氣槍1枝，經測
    試3次，既有單位面積動能顯已逾前開彈丸單位面積動能達2
    0焦耳/平方公分以上，即足以穿入人體皮肉層之標準，足見
    該槍在最具威力之適當距離，以彈丸發射可穿入人體皮肉層
    ，則該槍枝客觀上具有殺傷力乙節，已堪認定。此外，復有
    本院搜索票、臺中市政府警察局東勢分局搜索、扣押筆錄、
    扣押物品目錄表、臺中市政府警察局槍枝初步檢視報告表、
    扣案槍枝照片附卷可憑（見偵卷第17至23頁、第27頁至第39
    頁反面），是前揭犯罪事實，堪可認定。本案事證明確，應
    依法論科。
二、論罪科刑及沒收
  ㈠核被告所為，係犯槍砲彈藥刀械管制條例第8條第4項之非法
    持有空氣槍罪。本案被告自109年12月中旬某日至109年12月
    22日17時25分許為警查獲期間，持有前揭扣案空氣槍之行為
    ，屬持有行為之繼續，應論以單純一罪。
  ㈡按犯第1項、第2項或第4項有關空氣槍之罪，其情節輕微者，
    得減輕其刑，槍砲彈藥刀械管制條例第8條第6項定有明文。
    被告持有之空氣槍，係以釋放氣缸內氣體（預先灌氣）為發
    射動力，雖單位面積動能為為38.4焦耳/平方公分，超過足
    以穿入人體皮肉層之單位面積動能為20焦耳/平方公分，然
    被告係因認扣案空氣槍外觀漂亮、想要保有欣賞，始持有之
    ，其持有本案空氣槍之目的單純，對於社會治安之危害程度
    並不重大，如科以本罪最輕本刑3年以上有期徒刑，尚嫌過
    重，亦與槍砲彈藥刀械管制條例之立法本旨原在防制暴力犯
    罪、避免槍枝氾濫之意旨有違，堪認被告之犯罪情節尚屬輕
    微，爰依前開規定，減輕其刑。
　㈢辯護人雖請求另依刑法第59條規定酌減其刑。然按刑法第59
    條規定之酌量減輕其刑，必須犯罪另有特殊之原因與環境，
    在客觀上足以引起一般同情，認為即使予以宣告法定最低度
    刑，猶嫌過重者，始有其適用。此所謂法定最低度刑，固包
    括法定最低本刑；惟遇有其他法定減輕之事由者，則應係指
    適用其他法定減輕事由減輕其刑後之最低度刑而言。倘被告
    別有法定減輕事由者，應先適用法定減輕事由減輕其刑後，
    猶認其犯罪之情狀顯可憫恕，即使科以該減輕後之最低度刑
    仍嫌過重者，始得適用刑法第59條規定酌量減輕其刑（最高
    法院 111年度台上字第448號判決意旨參照）。查本案被告
    持有上開槍枝之情節雖非嚴重，惟本院審酌被告非法持有制
    式空氣槍罪，其最輕本刑為有期徒刑3年，經適用槍砲彈藥
    刀械管制條例第8條第6項規定減輕其刑後，所得量處之最低
    刑度，尚無任何顯可憫恕而認科以最低度刑仍嫌過重之情事
    ，自無刑法第59條規定之適用。
  ㈣爰以行為人之責任為基礎，審酌被告明知具殺傷力之空氣槍
    ，對社會治安潛在之危害非輕，為政府嚴禁之違禁物，竟仍
    持有之，對社會具有相當危險性，並兼衡被告持有空氣槍數
    量僅1枝、持有期間僅約數日，期間非長，犯後尚知坦承犯
    行，及其犯罪動機、目的、手段，暨自陳係大學畢業學歷，
    工作是藥師，月入約新臺幣7、8萬元，家有年80歲之父親、
    罹癌之母親及3位姊姊，執行藥事業務期間獲頒感謝獎牌，
    並有卷附執業執照、感謝獎牌翻拍照片可稽之智識程度及家
    庭生活狀況等一切情狀，量處如主文所示之刑，並就罰金刑
    部分，諭知易服勞役之折算標準。
　㈤被告前未曾因故意犯罪受有期徒刑以上刑之宣告，有臺灣高
    等法院被告前案紀錄表在卷可憑，其因一時失慮致罹刑章，
    犯後坦承犯行，有反省悔悟之心，經此偵、審及科刑程序，
    應知所警惕，信無再犯之虞，因認對被告所宣告之刑以暫不
    執行為適當，爰依刑法第74條第1項第1款之規定，諭知緩刑
    3年，以勵自新。
　㈥扣案之空氣槍1枝，係被告持有之物，且具有殺傷力，為違禁
    物，爰依刑法第38條第1項規定，宣告沒收之。至扣案之
　　橡皮圈4只，係被告於本案犯行遭查獲後另行購得之物，業
    經被告陳述在卷（見偵卷第141頁反面、本院卷第36頁），
    並非被告供犯罪所用、犯罪預備之物或犯罪所生之物，亦非
    違禁物，不予宣告沒收。
據上論斷，應依刑事訴訟法第299條第1項前段，判決如主文。
本案經檢察官鄭積揚提起公訴，檢察官鄭安宇到庭執行職務。
中　　華　　民　　國　　111 　年　　2 　　月　　15　　日
              刑事第三庭  審判長法  官  廖健男
　　　　　　　　　　　　　　　　法  官  林慧欣
　　　　　　　　　　　　　　　　法  官  蘇品樺
以上正本證明與原本無異。
如不服本判決應於收受送達後20日內向本院提出上訴書狀，並應
敘述具體理由；其未敘述上訴理由者，應於上訴期間屆滿後20日
內向本院補提理由書（均須按他造當事人之人數附繕本）「切勿
逕送上級法院」。
中    華    民    國   111    年    2     月    15    日
                                書記官  彭品嘉  
附錄論罪科刑法條
槍砲彈藥刀械管制條例第8條
未經許可，製造、販賣或運輸制式或非制式鋼筆槍、瓦斯槍、麻
醉槍、獵槍、空氣槍或第4條第1項第1款所定其他可發射金屬或
子彈具有殺傷力之各式槍砲者，處無期徒刑或5年以上有期徒刑
，併科新臺幣1千萬元以下罰金。
未經許可，轉讓、出租或出借前項所列槍砲者，處5年以上有期
徒刑，併科新臺幣1千萬元以下罰金。
意圖供自己或他人犯罪之用，而犯前二項之罪者，處無期徒刑或
7年以上有期徒刑，併科新臺幣1千萬元以下罰金。
未經許可，持有、寄藏或意圖販賣而陳列第1項所列槍砲者，處3
年以上10年以下有期徒刑，併科新臺幣7百萬元以下罰金。
第1項至第3項之未遂犯罰之。
犯第1項、第2項或第4項有關空氣槍之罪，其情節輕微者，得減
輕其刑。